【裁判字號】    90,上易,1114
【裁判日期】    900823
【裁判案由】    詐欺
【裁判全文】
臺灣高等法院高雄分院刑事判決                    九十年度上易字第一一一四號
    上 訴 人  台灣高雄地方法院檢察署檢察官
    被    告  甲○○
右上訴人因被告詐欺案件，不服臺灣高雄地方法院九十年度易字第一○八○號中華民
國九十年四月三十日第一審判決（起訴案號：臺灣高雄地方法院檢察署八十九年度偵
字第二七六一八號），提起上訴，本院判決如左：
      主  文
上訴駁回。
      理  由
一、公訴意旨略以：被告甲○○意圖為自己不法之所有，明知其經濟已無力負擔參與
    互助會之會款，猶於民國八十四年中，參加乙○○所邀集，每會新台幣（下同）
    一萬元之互助會一會，共四十二會，採外標制。詎於第四會時，以四千二百元之
    利息標取後，隨即拒繳每月死會會款，乙○○始知受騙，因認被告甲○○涉有刑
    法第三百三十九條第一項之詐欺罪嫌云云。
二、本件公訴人認被告甲○○涉有上開刑法第三百三十九條第一項之詐欺罪嫌，無非
    係以右揭犯行業據被告坦承不諱，並經證人即蔡金雀證述屬實，核與告訴人乙○
    ○所指述情節相符，且有被告標得會款後，所簽發供擔保之本票六紙附卷可稽，
    為其論罪之主要依據。經訊據被告甲○○矢口否認有何詐欺之犯行，辯稱：我不
    認識乙○○，是經陳稠介紹而參加乙○○的互助會，死會錢我都交給陳綢，因我
    向陳綢借十三萬，陳綢標到會後將十三萬元拿走，其他得標錢才交給我，我有向
    陳綢說以後死會錢由我繳納，我並沒有詐欺乙○○等語。
三、按刑法詐欺罪係以意圖為自己或第三人不法之所有，以詐術使人將本人或第三人
    之物交付為要件，是行為人於主觀上需有為自己或第三人不法所有之意圖，於客
    觀上需有施用詐術之行為，始得以該條之罪相繩；經查本件據證人即告訴人乙○
    ○之前妻蔡金雀於偵查中證稱：「因當時陳稠有跟我們之互助會，說要標會借給
    他，後來才知道是甲○○用陳稠之名義跟的，是陳稠標會拿完錢之後一、二個月
    沒繳會錢，是我們才知道的。」、「（當時標會之錢何人拿走？）陳稠拿走，是
    否有轉給周女我不知道，會是一萬元的，有四十二至四十三會，採內標制，是我
    拿三十萬元給陳稠的。」、「（本票是標會時開給你們的？）是之後我們找陳稠
    要會錢，他說此會是周女跟的，所以才簽這些本票給我們擔保。」等語（見偵查
    卷第三十一至三十二頁），被告於偵查、原審及本院審理時亦僅供稱是透過陳稠
    參加告訴人乙○○之互助會，會錢亦均係交予陳稠，並未承認有詐欺情事，公訴
    人認被告已坦承詐欺犯行不諱，尚有誤會；又告訴人乙○○亦不否認該會之會款
    均係由陳稠交予告訴人乙○○或證人蔡金雀，標會當日，亦係由陳稠前往告訴人
    乙○○之住處競標，得標之會款並係由證人蔡金雀交付予陳稠收受等情，足見當
    時被告並非直接以其名義參加告訴人乙○○所召集互助會，而係由案外人陳稠以
    陳稠本人之名義參加，會首乙○○主觀所認定之會員亦為案外人陳稠，而非被告
    本人。從而，本互助會中會首會員之法律關係乃係存在告訴人乙○○與案外人陳
    稠之間，實際向告訴人乙○○標取會款之人亦為陳稠無疑。至被告與陳稠間有關
    由被告支付會款之約定，僅為被告與陳稠間雙方之約定，對陳稠於該互助會所居
    之地位並不生影響。故告訴人乙○○所召集之互助會既係由陳稠以其名義參加，
    並由陳稠親自參與競標得標，告訴人乙○○所認定之會員亦為陳稠本人，顯見被
    告於陳稠標取會款之過程中，並無任何對告訴人乙○○施用詐術之行為，被告所
    為自與刑法詐欺罪之構成要件有間。此外，復查無其他積極證據足認被告確有公
    訴人所指之詐欺犯行，要屬不能證明被告甲○○犯罪。
四、原審因而為被告甲○○無罪之諭知，經核尚無不合，公訴人上訴意旨，以被告仍
    應負詐欺之罪責，提起上訴，指摘原判決不當，並無理由，應予駁回。
據上論結，應依刑事訴訟法第三百六十八條，判決如主文。
本案經檢察官沈紹嘉到庭執行職務。
中      華      民      國    九十      年      八      月    二十三    日
                                      臺灣高等法院高雄分院刑事第七庭
                                          審判長法官
                                                法官
                                                法官
不得上訴


司法院資訊處製作；財團法人民間司法改革基金會備份。
